【裁判字號】    95,上訴,985
【裁判日期】    951130
【裁判案由】    違反毒品危害防制條例
【裁判全文】
臺灣高等法院高雄分院刑事判決         95年度上訴字第985號
上  訴  人
即  被  告  甲○○
上列上訴人因違反毒品危害防制條例案件，不服臺灣高雄地方法
院95年度訴字第281 號中華民國95年3月29日第一審判決（起訴
案號：臺灣高雄地方法院檢察署94年度毒偵字第9950號；移送併
案案號：同署95年度毒偵字第1771號），提起上訴（移送本院併
案案號：臺灣臺南地方法院檢察署95年度毒偵字第1473號），本
院判決如下：
    主  文
原判決撤銷。
甲○○連續施用第一級毒品，累犯，處有期徒刑壹年，附表編號
1所示之物沒收銷燬；附表編號2-5所示之物沒收。又連續施用第
二級毒品，累犯，處有期徒刑捌月，附表編號6-7所示之物沒收
。應執行有期徒刑壹年陸月，附表編號1所示之物沒收銷燬，編
號2-7所示之物沒收。
    事  實
一、甲○○於民國89年間因施用毒品案件，經臺灣高雄地方法院
    裁定強制戒治，於89年10月24日停止戒治釋放，於90年5 月
    2 8 日停止戒治保護管束期滿而強制戒治執行完畢。又其上
    開施用第一級毒品及第二級毒品犯行，另經法院判處有期徒
    刑9 月、5 月，並定應執行刑為有期徒刑1 年確定，於93年
    12 月3日（起訴書誤載為93年12月4 日）執行完畢。詎仍不
    知悔改，復基於施用第一級毒品海洛因之概括犯意，自94年
    5 月間起至95年4 月13日12時許止，連續在高雄縣阿蓮鄉○
    ○村○○路53號住處內，以將海洛因摻水放入針筒注射體內
    之方式施用第一級毒品海洛因多次；又另基於施用第二級毒
    品甲基安非他命之概括犯意，亦於上開時、地，以將甲基安
    非他命置放於鋁箔紙上點火燒烤以吸取煙霧方式施用第二級
    毒品甲基安非他命多次。嗣分別於(1)94年10月28日10時許，
    為警持臺灣高雄地方法院核發之搜索票至其位於高雄縣阿蓮
    鄉○○村○○路53號住處搜索，並採集甲○○尿液送驗後查
    獲；(2)95年1 月21日18時30分許，為警在高雄縣湖內鄉○○
    街207 號前逮捕通緝犯黃淯淙，並由黃淯淙帶同警方前至高
    雄縣湖內鄉○○街207 號住處8 樓頂發現甲○○在場而採集
    甲○○尿液送驗後查獲；(3)95年4 月13日13時許，在台南縣
    關廟鄉龜洞村龜洞40之5 號為警查獲，並扣押其所有供其施
    用第一級毒品所用如附表編號1-5 所示之物及供其施用第二
    級毒品所用如附表編號6-7 所示之物。
二、案經高雄市政府警察局移請臺灣高雄地方法院檢察署檢察官
    偵查起訴暨同署檢察官及臺灣臺南地方法院檢察署檢察官移
    送併辦。
    理  由
一、上訴人即被告甲○○所犯係死刑、無期徒刑、最輕本刑為3
    年以上有期徒刑以外之罪，已經被告就被訴事實為有罪之陳
    述，經本院聽取當事人之意見後，依刑事訴訟法第273 條之
    1 第1 項之規定，裁定進行簡式審判程序。本件卷內之物證
    、書證等證據，依同法第273 條之2 規定，不受第159 條第
    1 項關於傳聞法則規定之限制，依法均有證據能力，合先敘
    明。
二、上揭事實，業據被告甲○○於原審及本院供承不諱，又被告
    於94年10月28日14時許、95年1 月21日22時45分許為警查獲
    後警詢時所排放之尿液，經送驗結果均呈現嗎啡（為海洛因
    代謝物）及甲基安非他命陽性反應相符，有高雄市立凱旋醫
    院94年11月7 日轉碼編號A00000000 號檢驗報告在卷（見高
    市警刑偵五字第0940087332號卷）、臺灣檢驗科技股份有限
    公司95年2 月8 日編號KＺ 0 00000000000號檢驗報告（見95
    毒偵1771號卷第87頁）可稽；另被告於95年4 月13日13時許
    為警查獲後所排放之尿液，經送驗結果亦呈現嗎啡陽性及甲
    基安非他命陽性反應，有長榮大學95年4 月26日確認報告在
    卷（見台南市警卷第38頁），並有扣押附表編號1-5 所示之
    物（其中編號1 支注射針筒內含有海洛因粉末，業據法務部
    調查局鑑定明確，有該局95年6 月19日鑑定通知書附於本院
    卷第49頁足佐）及供其施用第二級毒品所用如附表編號6-7
    所示之物可證。又被告前於89年間因施用毒品案件，經臺灣
    高雄地方法院裁定強制戒治，於89年10月24日停止戒治釋放
    ，於90年5 月28日停止戒治保護管束期滿而強制戒治執行完
    畢之事實，有臺灣高等法院被告前案紀錄表、臺灣高雄地方
    法院檢察署刑案資料查註紀錄表、臺灣高雄地方法院檢察署
    觀護人90年5 月29日保護管束執行期滿簽呈影本各1 份在卷
    足參，是被告於強制戒治執行完畢釋放後5 年內再為本件施
    用第一、二級毒品犯行明確，應予依法論科。
三、查海洛因及甲基安非他命分別係毒品危害防制條例第2 條第
    2 項第1 款及第2 款所明定之第一、二級毒品，核被告所為
    係犯毒品危害防制條例第10條第1 項之施用第一級毒品罪及
    同條例第10條第2 項之施用第二級毒品罪。被告持有第一、
    二級毒品之行為已為其施用之高度行為所吸收，不另論罪。
    被告多次施用第一級毒品、第二級毒品之犯行，均時間緊接
    ，方法相同，觸犯構成要件相同之罪，顯均係基於概括犯意
    為之，均為連續犯，應各依刑法第56條之規定，分別以一罪
    論並各加重其刑（被告行為後，刑法第56條關於連續犯之規
    定，業於94年2 月2 日修正公布刪除，並於95年7 月1 日施
    行，比較新、舊法律結果，因舊法係依連續犯規定論以一罪
    ，新法則應依行為數分別論罪，自以舊法較有利於被告，依
    刑法第2條 第1 項前段規定，仍應適用較有利於被告之行為
    時法律即舊法論以連續犯，最高法院95年第8 次刑事庭會議
    決議參照）。被告自94年5 月間至95年4 月13日期間，除起
    訴部分之94 年10 月28日回溯24小時內某時外，之施用第一
    級毒品及施用第二級毒品之行為（即上述併案部分），雖未
    經檢察官起訴，惟此部分與起訴部分均有連續犯關係，為起
    訴效力所及，本院自得併予審酌。被告所犯上開二罪間，犯
    意各別、行為互殊，觸犯構成要件相異之罪名，自應分論併
    罰。又被告前於91年間因施用第一、二級毒品罪，經法院判
    處有期徒刑9 月、5 月，並定應執行刑為有期徒刑1 年確定
    ，於93年12月3日 （起訴書誤載為93年12月4 日）執行完畢
    ，有臺灣高等法院被告前案紀錄表可參，其於執行完畢後5
    年內故意再犯本件連續施用第一、二級毒品之犯行，不論依
    修正前之刑法第47條，或修正後之刑法第47條第1 項之規定
    ，均構成累犯，對被告而言並無有利或不利之情形，自不生
    新舊法比較之問題，應逕依修正前之刑法第47條，論以累犯
    ，並加重其刑。被告同時有二加重事由，應依法遞加重之。
四、原判決對被告據以論罪科刑，固非無見。惟被告自94年5 月
    間至94年10月28日及自95年1 月22日至95年4 月13日分別施
    用第一級毒品及施用第二級毒品之行為，原審未及審酌，自
    有未洽。被告提起上訴，以原審未及審酌此部份之施用第一
    、二級毒品之行為，指摘原判決不當，為有理由，應由本院
    將原判決撤銷改判。審酌被告前因施用毒品案件，經強制戒
    治後，仍未能徹底戒絕毒品，再度多次施用第一、二級毒品
    ，顯見其無戒毒悔改之意，惟念其所為僅戕害一己之身體健
    康，尚未害及他人之犯罪情節，及犯後態度尚佳良好等一切
    情狀，分別量處如主文第2 項所示之刑，並依法定其應執行
    刑（被告行為後，刑法第51條業於94年1 月7 日修正公布，
    並於95年7 月1 日施行，修正前刑法第51條規定：「數罪併
    罰，分別宣告其罪之刑，依左列各款定其應執行者：」其中
    第5 款規定：「宣告多數有期徒刑者，於各刑中之最長期以
    上，各刑合併之刑期以下，定其刑期。但不得逾二十年。」
    修正後刑法第51條第5 款規定：「宣告多數有期徒刑者，於
    各刑中之最長期以上，各刑合併之刑期以下，定其刑期。但
    不得逾三十年。」比較結果，修正後刑法並非較有利於行為
    人，依刑法第2 條第1 項前段之規定，仍應依修正前刑法，
    定其應執行之刑）。又被告於95年4 月13日為警查扣如附表
    所示之物（扣案於臺灣臺南地方法院檢察署95年度保管字第
    1543號，有扣押物品清單影本在卷，見本院卷第47、48頁）
    ，其中編號1 注射針筒1 支，經送驗結果內含海洛因粉末之
    事實，業如前述，且無從完全剝離，自應視同毒品，依毒品
    危害防制條例第18條第1 項前段規定，宣告沒收銷燬；另扣
    案附表編號2-5 所示之物，係供被告施用第一級毒品所用之
    物，附表編號6-7 所示之物，係供被告施用第二級毒品所用
    之物，均應依刑法第38條第1 項第2 款之規定宣告沒收。
據上論結，應依刑事訴訟法第369 條第1 項前段、第364 條、第
299條第1項前段，毒品危害防制條例第10條第1項、第2項、第18
條第1 項前段，刑法第2 條第1 項前段、第11條、第38條第1 項
第2 款、修正前刑法（下同）第56條、第47條、第51條第5 款，
判決如主文。
本案經檢察官張其主到庭執行職務。
中    華    民    國    95     年    11   月    30    日
                    刑事第一庭  審判長法  官  郭雅美
                                      法  官  莊崑山
                                      法  官  張意聰
以上正本證明與原本無異。
施用第二級毒品部分不得上訴。
其餘部分如不服本判決應於收受本判決後10日內向本院提出上訴
書狀，其未敘述上訴理由者，並得於提起上訴後10日內向本院補
提理由書狀（均須按他造當事人之人數附繕本）「切勿逕送上級
法院」。
中    華    民    國    95     年    11   月    30    日
                                      書記官  呂素珍
附表：
1、含海洛因粉末之注射針筒1支。
2、葡萄糖1包。
3、注射針筒10支。
4、殘渣袋4個。
5、橡膠管2條。
6、安非他命吸食器1組。
7、吸管杓2支。
附錄本件判決論罪科刑法條：
毒品危害防制條例第10條
施用第一級毒品者，處6 月以上5 年以下有期徒刑。
施用第二級毒品者，處3 年以下有期徒刑。


司法院資訊處製作；財團法人民間司法改革基金會備份。
